【裁判字號】    92,上易,1340
【裁判日期】    920708
【裁判案由】    詐欺等
【裁判全文】
臺灣高等法院刑事判決                          九十二年度上易字第一三四０號
    上  訴  人  臺灣板橋地方法院檢察署檢察官
    被      告  丙○○
                甲○○
右上訴人因被告詐欺等案件，不服臺灣板橋地方法院九十二年度易字第一九三七號，
中華民國九十二年四月三日第一審判決（起訴案號：臺灣板橋地方法院檢察署九十一
年度偵字第一五二一號），提起上訴，本院判決如左：
    主  文
上訴駁回。
    事  實
一、甲○○因受乙○○之請託，代為尋找乙○○所失竊之汽車，甲○○明知汽車並未
    尋獲，竟意圖為自己不法之所有，於民國（下同）九十年十二月二十七日，以電
    話向乙○○詐稱，已代為尋獲該車，該車係被偷且已遭解體，伊認識對方，伊只
    是中間人，若要回復原狀取回該車，須支付新台幣（下同）十二萬元，並可先交
    付六萬元，車子在臺中組裝完成後，開到臺北交車時，再給六萬元，致使乙○○
    陷於錯誤，誤以為失車確已尋獲，而同意甲○○之要求，惟乙○○為查知行竊之
    人，乃同時報警處理。嗣於九十一年一月三日凌晨零時三十分許，在臺北縣新莊
    市○○路一二七號臺北醫院，甲○○向乙○○取款時，為埋伏在旁之警察當場查
    獲而未遂，警察並將乙○○準備之六萬元發還乙○○。
二、案經臺北縣政府警察局新莊分局報告臺灣板橋地方法院檢察署檢察官偵查起訴。
    理  由
壹、被告甲○○部分：
一、被告甲○○就上開事實，於原審及本院審理時，均坦承不諱（見原審卷第八十三
    頁、本院九十二年六月二時四日審判筆錄）。被害人乙○○於偵查中供稱：「是
    我主動打電話給他（指被告甲○○），一開始他說沒辦法，我請他利用關係找一
    下，後來約隔一星期，他跟我說車找到了，但要代價才可找回車。」、「他說車
    被偷了，也解體，若要找回且恢復原狀須十二萬元。」、「他說不能跟我講（何
    人偷），他也認識對方，而他只是中間人。」、「他叫我先交六萬元，被偷的車
    在台中再裝回後，開到台北，我再給他六萬元。」等語（見偵查卷第五十頁背面
    、第五十一頁正面）。此外復有當場查獲，乙○○配合警方擬交付予被告甲○○
    ，嗣由乙○○領回之現金六萬元之贓物認領保管單在卷足佐（見偵查卷第十一頁
    ），足認被告甲○○自白與事實相符。被告甲○○詐欺之事證明確，其犯行洵堪
    認定。
二、核被告甲○○所為，係犯刑法第三百三十九條第三項、第一項之詐欺取財未遂罪
    。被告甲○○已著手詐欺取財犯罪行為之實施，尚未生取得財物之結果，為未遂
    犯，應依刑法第二十六條前段之規定減輕其刑。原審審酌被告甲○○犯罪之動機
    、目的、手段、犯罪所生之危害及犯罪後之態度等一切情狀，適用刑法第三百三
    十九條第三項、第一項、第二十六條前段、第四十一條第一項前段，罰金罰鍰提
    高標準條例第一條前段、第二條，判處被告甲○○有期徒刑四月，並諭知如易科
    罰金時以銀元三百元折算一日之標準，並以被告甲○○應不另成立恐嚇罪，於理
    由中詳予敘明（如後所述），經核並無不合。
三、公訴意旨另以：被告甲○○向乙○○騙稱可以幫忙找回失車，但要贖金十二萬元
    ，否則愛車將被解體等語，致使乙○○深怕愛車被解體，而陷於錯誤同意支付十
    二萬元，因認被告甲○○另涉有刑法第三百四十六條第三項、第一項之恐嚇取財
    未遂犯行。訊據被告甲○○固坦承：因伊經濟困難，所以利用尋找失車之機會，
    趁機訛詐乙○○，但堅決否認有何恐嚇犯行。公訴人認被告涉有恐嚇取財未遂之
    犯行，係以被害人乙○○之指訴為論據，經查：被害人乙○○於警訊及偵查中之
    證述情節（見偵查卷第九頁至第十頁、第五十頁至第五十一頁），與被告對於詐
    欺犯行之自白事實，供述一致，並無被告另涉有恐嚇犯行之指訴，此外復查無其
    他積極證據足認被告有以將來之惡害通知被害人乙○○之恐嚇取財犯行，此部分
    自屬不能證明被告犯罪，惟公訴人認此部分與前開有罪部分，有牽連犯裁判上一
    罪之關係，爰不另為無罪之諭知。
四、檢察官提起上訴，指被告甲○○應另有恐嚇之行為云云，惟失車者如未給付贖車
    款，則該車無法找回，可能遭人解體，此為一般人之認知，縱然被告甲○○有對
    乙○○言及乙○○未付款，愛車將被解體，亦不能謂被告為恐嚇，檢察官之上訴
    ，為無理由，應予駁回。
貳、被告丙○○部分：
一、公訴意旨略以：丙○○與甲○○二人共同意圖為自己不法之所有，基於犯意之連
    絡，於九十一年一月三日，利用乙○○急欲找回所失竊車之機會，由甲○○出面
    向乙○○騙稱可以幫其找回失車，但要贖金十二萬元，否則愛車將被解體，且要
    先付六萬元，乙○○深怕愛車真被解體，致陷於錯誤因此同意付贖金十二萬元，
    乃約定當日零時三十分許，在台北縣新莊市○○路台北醫院交款，同時乙○○亦
    向警方報案，當晚甲○○駕駛丙○○所有之賓士車前往約定地點取款時，為警當
    場查獲。因認丙○○亦涉有刑法第三百三十九條第三項、第一項之詐欺取財未遂
    罪嫌及同法第三百四十六條第三項、第一項之恐嚇取財未遂罪嫌云云。
二、按犯罪事實應依證據認定之，無證據不得推定其犯罪事實；又不能證明被告犯罪
    者，應諭知被告無罪之判決，刑事訴訟法第一百五十四條、第三百零一條第一項
    前段分別定有明文。又認定不利於被告之事實，須依積極證據，苟積極證據不足
    為不利於被告事實之認定時，即應為有利於被告之認定，更不必有何有利之證據
    （參看最高法院三十年上字第八一六號判例）。再按利用共同被告之共犯或非共
    同被告之共犯之自白或其他不利於己之陳述，為認定被告犯罪之證據，不特與利
    用被告自己之自白作為其犯罪之證明同有自白虛偽性之危險，亦不免有嫁禍於被
    告而為虛偽供述之危險，自亦不得以其自白或不利於己之陳述作為被告有罪判決
    之唯一證據，仍應調查其他補強證據，以察其是否與事實相符，並非絕對可由法
    院自由判斷該共犯之自白之證明力（參看最高法院九十一年度台上字第六○八五
    號判決）。
三、公訴人認被告丙○○涉有上開犯行，無非係以被告甲○○於警訊及第一次偵查中
    ，均供稱被告丙○○有參與，雖其嗣後又否認，並稱係警方人員自寫的云云，惟
    經傳訊承辦之員警蕭俊旺到庭供稱並無其事等語，顯見被告甲○○係為替被告丙○○脫罪而為之迴護之詞，要無採信之處，甲○○之嗣後迴護之詞，自無解於被
    告丙○○之刑責為其論據。惟訊據被告丙○○堅決否認涉有上開犯行，辯稱：甲○○有到我車行問我，說他一個朋友車子不見，問我有沒有辦法幫忙，我告訴他
    說我自己租出去的車，沒有還的都還有，又如何能幫他找車，之後甲○○就來租
    車，租車時並沒有碰到我，是員工處理，當天半夜警察就來了，我沒有和甲○○
    一起詐騙等語。經查：
（一）被告甲○○於警訊中雖供稱：「我於十天前至三重市○○路○段一六一號『百
      鴻租車行』找老闆丙○○，問他有無辦法幫我找該車，老闆允諾要幫我找，隔
      天便有一名陌生男子打電話給我（無來電號碼），問我是否在找一台黑色喜美
      自小客車，並說如果要車的話要我向乙○○拿一半贖金六萬元，車子便要還給
      他‧‧‧我曾問該男子如何知道我在找車，並知道我的電話，其自稱與丙○○
      熟識，是丙○○告訴他我的電話。」、「該陌生男子曾跟我說我在尋車及我的
      行動電話號碼是丙○○（綽號西瓜）告知的，所以竊嫌應與丙○○熟識。‧‧
      ‧」等語（見偵查卷第四頁背面），被告於檢察官第一次偵查時雖亦供稱：「
      ‧‧‧隔天有一名男子（不詳姓名年籍）我不知是誰，我問他，他說是丙○○
      給他我的電話，他告訴我要我轉告車主，要十二萬元贖回車子，要先交給他六
      萬，他才會告知我們車子的去處。」等語（見偵查卷第二十一頁背面），惟細
      繹被告甲○○上開供詞，被告甲○○僅係供稱其曾委請被告丙○○幫忙尋車，
      嗣後有一陌生男子向其要求贖金十二萬元，而該陌生男子自稱係被告丙○○告
      知伊陳漢民之電話而已。被告甲○○並未供稱被告丙○○有共同參與向被害人
      乙○○詐欺取財或恐嚇取財之情事，自無從執被告甲○○上開供述，遽為不利
      於被告丙○○認定之證據。
（二）又被告甲○○嗣於偵查中則供稱：「是找他（指被告丙○○）租車，他說修車
      可以，找回失竊車不行。」等語（見偵查卷第三十八頁正面），其於原審審理
      中供稱：「當初是我自己去跟被害人乙○○談的，丙○○我只是向他租車而已
      ，他跟本案無關。」、「我只是向丙○○租車，我確實有接過一通電話問我是
      不是在找車，我問來電人為何知道我的電話，他不肯說，他問我要不要找，我
      說要，他說再與我聯絡，但是之後就沒有消息。我當時缺錢，我想利用這樣的
      方式向車主騙錢。」、「（警訊之內容）是我自己編的」等語（見原審卷第四
      十五頁、第八十二頁、第八十四頁）。被告甲○○翻異前供，且就來電之不詳
      姓名年籍之男子，是否經由被告丙○○之告知，而得知被告甲○○之電話一節
      ，前後供述，反覆不一，是否可信？已非無疑。另證人即被告丙○○之員工林
      嘉賓及李俊桐於原審訊問時均證稱：曾親見被告甲○○請求被告丙○○幫忙尋
      找失車，並聽聞被告丙○○說：「我們自己的車子都找不到了，怎麼幫你找！
      」等語（見原審卷第五十九頁、第八十二頁），與被告丙○○之辨詞相符，足
      認被告丙○○辯稱：伊曾告訴被告甲○○：伊自己租出去的車，沒有還的都還
      有，又如何能幫他找車，伊非共犯等語，應非子虛。是被告甲○○上開於警訊
      及第一次偵查中之供述，尚不足採為被告丙○○犯罪之證據。此外，復查無其
      他積極事證，足認被告丙○○有公訴人所指之犯行，自屬不能證明被告丙○○
      犯罪，原審因而對被告丙○○無罪之諭知，經核並無不合。
四、檢察官上訴意旨略以：被告丙○○之犯行，被告甲○○已供述明確，雖被告甲○○嗣後更易前供，然此無解於被告丙○○犯行之成立，指摘原審諭知被告丙○○
    無罪係屬不當云云。惟綜合審酌被告丙○○之辯詞、證人林嘉賓及李俊桐之證述
    ，堪認被告丙○○所辯非虛，被告甲○○於警訊及檢察官第一次偵訊時之供述，
    亦不足認定被告丙○○有與甲○○共犯詐欺罪，前均已敘明，是檢察官此部分之
    上訴，亦無理由，應予駁回。
據上論斷，應依刑事訴訟法第三百六十八條，判決如主文。
本案經檢察官李進誠到庭執行職務。
中      華      民      國     九十二     年      七     月     八      日
                            臺灣高等法院刑事第三庭
                                審判長法  官  張  連  財
                                      法  官  黃  金  富
                                      法  官  林  明  俊
右正本證明與原本無異。
不得上訴。
                                      書記官  蕭  進  忠
中      華      民      國    九十二    年      七      月      九      日
附錄本案論罪科刑法條全文：
刑法第三百三十九條
意圖為自己或第三人不法之所有，以詐術使人將本人或第三人之物交付者，處五年以
下有期徒刑、拘役或科或併科一千元以下罰金。
以前項方法得財產上不法之利益或使第三人得之者亦同。
前二項之未遂犯罰之。


司法院資訊處製作；財團法人民間司法改革基金會備份。
